【裁判字號】    98,簡上,25
【裁判日期】    980226
【裁判案由】    詐欺
【裁判全文】
臺灣桃園地方法院刑事判決              98年度簡上字第25號
上  訴  人
即  被  告  乙○○
上列上訴人即被告因詐欺案件，不服本院97年度桃簡字第3503號
，中華民國97年12月5 日第一審刑事簡易判決（聲請簡易判決處
刑書案號：97年度偵字第7736號），提起上訴，本院管轄之第二
審地方法院合議庭判決如下：
    主  文
上訴駁回。
    事  實
一、乙○○雖可預見將自己之金融帳戶提供他人使用，可能幫助
    他人從事財產犯罪，仍基於縱有人以其金融帳戶實施詐欺犯
    罪，亦不違背其本意之幫助故意，於民國96年12月間某日，
    在台灣地區某不詳地點，將其所有於中國信託商業銀行敦北
    分行所開立帳號000-00000-0000000 號帳戶之金融卡、密碼
    ，提供給真實姓名、年籍均不詳之成年詐欺集團成員使用，
    幫助該犯罪集團詐欺取財，該犯罪集團成員乃基於意圖為自
    己不法所有之犯意，於96年12月26日晚間7 時45分許，以電
    話向甲○○自稱為博客來書局客服人員，佯稱先前網路購物
    設定分期付款功能有誤，復由該集團另一成員佯稱郵局客服
    人員致電甲○○，要求甲○○須至自動提款機前取消設定云
    云，使甲○○不疑有他而陷於錯誤，於同日晚間8 時27分許
    至台南縣新市鄉新市郵局設置之自動櫃員機插入其金融卡，
    依對方指示方式操作，而轉帳新台幣（下同）25,982元至乙
    ○○所提供之上開帳戶內，旋遭詐欺集團成員提領一空。嗣
    經被害人甲○○發現有異查知受騙後報警處理，經警循線查
    悉上情。
二、案經台北市政府警察局松山分局報請台灣台北地方法院檢察
    署呈請台灣高等法院檢察署檢察長令轉台灣桃園地方法院檢
    察署檢察官偵查後聲請以簡易判決處刑。
    理    由
一、訊據上訴人即被告乙○○固坦承上開中國信託商業銀行帳號
    000-00000-0000000 帳戶係其開立，惟矢口否認有幫助詐欺
    犯行，辯稱：伊上開帳戶存摺、印章及金融卡係在基隆市居
    所遺失或遭竊的云云。經查：
（一）上開中國信託商業銀行敦北分行帳號000-00000-0000000
      帳戶確係被告所開立，業據被告供承不諱，復有中國信託
      商業銀行敦北分行檢送該帳戶客戶基本資料、存款系統歷
      史交易查詢報表、帳戶歷史交易查詢等件在卷可稽。另證
      人即被害人甲○○如何遭詐騙集團成員以上揭方式詐騙，
      而依指示將上述款項匯款至被告所有帳戶，業據證人即被
      害人甲○○於警詢中證述綦詳，並有卷附郵政自動櫃員機
      交易明細表1 紙在卷可稽。
（二）雖被告以前詞置辯，惟查：
    1.存摺、金融卡等物為個人理財工具使用之物，依日常生活
      經驗，可判斷係屬相當重要之物品，且一般人均謹慎保管
      ，若如被告所辯上開帳戶之存摺、提款卡果於住處遺失或
      遭竊，影響自屬重大，豈有不立即報警以保護己身權益之
      理？被告上開所辯，已與常理不符。
    2.被告就其如何查知上開帳戶遺失或遭竊乙節，於檢察官訊
      問時稱：因公司通知伊有匯錢至帳戶，伊要領錢時發現不
      見的云云；於本院審理時先稱：伊是要用錢時才發現不見
      云云；後稱：之前公司要匯錢給伊，結果匯不進來，伊去
      修車時發現帳戶不見云云。被告就其帳戶提領狀況，於警
      詢中稱：伊最後一次使用上開帳戶約在96年12月中云云；
      於檢察官訊問時稱：伊不記得最後一次係何時使用該帳戶
      ；於96年12月6 日有將薪資領出，而伊不知道96年12月14
      日為何有人匯款5000元至伊帳戶，應該是有，應該是宅即
      便或是伊爸媽匯的，伊不知道有沒有領出云云；復於本院
      審理時稱：伊記得伊最後一次領的那5 千元是伊父親匯給
      伊的，伊提領之後，就沒有再使用了云云。被告就其原居
      住之基隆市租屋處是否曾遭竊乙節，於檢察官訊問時稱：
      沒有遭竊云云；於本院審理時改稱：基隆市租屋處時常有
      物品失竊云云。綜觀被告上開所辯，不論就其如何查知上
      開帳戶遺失或遭竊、就其帳戶提領狀況，乃至其原居住之
      基隆市租屋處是否曾遭竊等節，被告前後所述不一，顯非
      可採。
    3.每一金融卡都設置有專用密碼，除非設定之人告知，否則
      他人不易得知。又各個銀行、郵局帳戶之金融卡有其特定
      之密碼，必知悉該特定之密碼始得以金融卡自該帳戶內提
      領款項，是為避免該帳戶之款項遭人盜領，銀行及郵局恆
      告知帳戶所有人應將金融卡與密碼應分別置放，並不要輕
      易將該密碼外洩，被告雖辯稱：伊沒有賣帳戶，伊不知道
      為何別人會知道伊的提款卡密碼，伊提款卡之密碼僅有伊
      自己、伊女朋友及伊母親知悉。然觀諸被告上開帳戶之歷
      史交易查詢明細，被害人於遭詐騙後即匯入被告所持有之
      上開銀行帳戶，並旋即於當日遭人提領一空，是上開帳戶
      之提匯款情形顯非一般存款帳戶之交易常態，被告雖矢口
      否認曾將上開帳戶存摺及提款卡交予任何人，然上開詐欺
      集團成員領取贓款之方式係經自動櫃員機提領，如被告未
      曾主動提供其存摺、金融卡及密碼予詐欺集團，該集團又
      如何得以利用被告持有之金融卡提領款項？
    4.再衡諸苟確如被告所辯上揭帳戶之金融卡係遺失或遭竊云
      云，惟就取得上揭金融卡之第三人而言，該人既有意利用
      他人帳戶作為詐騙之工具，當無選擇一隨時可能遭真正存
      款戶掛失而無法使用之帳戶之可能，甚且一般存款人亦得
      使用存摺、印章至銀行提領款項，輔以現今社會上，確實
      存有不少為貪圖小利而出售自己帳戶供人使用之人，是該
      第三人僅需付出少許之金錢，即可取得可完全操控而無任
      何風險之他人帳戶。否則，若被告在該第三人尚未行詐前
      ，或行詐後，尚未將上揭帳戶內之款項領出前，立即將上
      揭金融卡掛失、甚且以存摺、印章領出款項，該第三人豈
      非無法遂其詐財之目的，該第三人絕無將涉及詐騙成否之
      關鍵置於如此不確定境地之可能。是被告稱未將帳戶交付
      他人使用云云，顯難採信。
    5.綜上，被告上開所辯，係屬卸責之詞，不足採信。
（三）按金融存款帳戶，事關存戶個人財產權益之保障，與存戶
      之印鑑章、金融卡結合，其專屬性、私密性更形提高，除
      非本人或與本人具密切之關係者，難認有何理由可自由流
      通使用該存摺、印鑑章、金融卡，一般人亦均有應妥為保
      管存摺、印鑑章、金融卡，以防止被他人冒用之認識，縱
      有特殊情況偶有將存摺、印鑑章、金融卡交付他人之需，
      亦必深入瞭解其用途後再行提供以使用，恆係吾人日常生
      活經驗與事理；且金融帳戶為個人理財之工具，申請開設
      金融帳戶並無任何特殊之限制，一般民眾皆可以存入最低
      開戶金額之方式申請開戶，一個人可以在不同之金融機構
      申請多數之存款帳戶使用，並無何困難，此乃眾所周知之
      事實，則依一般人之社會生活經驗，苟見非親非故之人不
      以自己名義申請開戶，反而以出價蒐購或租用之方式向他
      人蒐集金融機構帳戶供己使用，衡情當知悉蒐集金融帳戶
      者，係將所蒐集之帳戶用於從事財產犯罪。況觀諸現今社
      會上，詐騙者蒐購人頭帳戶，持以作為信貸、手機簡訊詐
      欺之事，常有所聞，被告將上開帳戶之金融卡及密碼，交
      付姓名、年籍不詳之詐騙集團成員使用，被告自可預見該
      收集帳戶之人可能將之用來從事詐欺犯罪，作為詐欺取財
      之人頭帳戶，以收取被害人匯入之款項，惟其竟仍將其帳
      戶存摺、金融卡、密碼交付該來路不明之人，其顯具有縱
      有人以其金融帳戶實施詐欺犯罪亦不違背其本意之幫助意
      思甚明。而按刑法上之幫助犯，係對於犯罪與正犯有共同
      之認識，而以幫助之意思，對於正犯資以助力，而未參與
      實施犯罪之行為者而言（參照最高法院88年度台上字第12
      70號判決意旨參照），茲查本件被告提供其所有帳戶之金
      融卡、密碼予詐騙集團成員使用，致使被害人於受詐騙之
      際，而將款項轉入被告提供之帳戶，惟此僅係就他人之詐
      欺取財犯行提供助力，是雖卷內事證並無積極證據證明被
      告知悉實施詐欺者將如何犯罪，而無法於本件認定被告有
      實施詐欺犯行之共同犯意聯絡，但被告既對金融帳戶交付
      他人使用，可能遭持以從事財產犯罪有所認知，其有幫助
      他人犯詐欺罪之意甚明。
  （四）本件事證明確，被告犯行堪予認定，應依法論科。
二、核被告乙○○所為，係犯刑法第30條第1 項前段、第339 條
    第1 項之幫助詐欺取財罪。其既基於幫助之犯意而為之，爰
    依刑法第30條第2 項之規定，按正犯之刑減輕之。原審認被
    告犯行明確，引用刑事訴訟法第449 條第1 項、第3 項（原
    審漏引此項，應予補充）、第454 條第2 項、刑法第339 條
    第1 項、第30條第1 項前段、第2 項、第41條第1 項前段、
    刑法施行法第1 條之1 第1 項、第2 項規定，並審酌被告提
    供該帳戶之存摺、提款卡、密碼，幫助上開正犯用以作為詐
    欺犯罪取得款項之匯入、提領，助長不法份子之訛詐歪風，
    使執法人員難以追查詐騙集團成員之真實身分，增加被害人
    尋求救濟之困難，兼衡被害人所受損害達新台幣25,982元，
    及其犯後否認犯行，未具悔悟等一切情狀，量處拘役40日，
    並諭知易科罰金以1,000 元折算1 日，並說明被告所提供前
    開帳戶之存摺、提款卡，既經被告交予他人，且未扣案，該
    帳戶之存摺、提款卡現是否尚在不明，為免將來執行之困難
    與爭議，爰不另為沒收之諭知，核其認事用法，俱無違誤，
    量刑亦屬妥適，被告上訴否認犯罪，為無理由，應予駁回。
據上論斷，應依刑事訴訟法第455 條之1 第3 項、第368 條，判
決如主文。
本案經檢察官陳仁傑到庭執行職務。
中    華    民    國    98    年    2    月    26     日
                  刑事第一庭審判長法  官  曾淑華
                                  法  官  顧正德
                                  法  官  鄭吉雄
以上正本證明與原本無異。
不得上訴。
                                  書記官  劉宗源
中    華    民    國    98    年    2     月    26    日


司法院資訊處製作；財團法人民間司法改革基金會備份。
